臺灣高等法院刑事判決
109年度上易字第919號
上  訴  人  
即  被  告  吳啟祥

上列上訴人因傷害案件，不服臺灣桃園地方法院108年度易字第5
03號，中華民國109年4月1日第一審判決（起訴案號：臺灣桃園
地方檢察署107年度偵字第32016號），提起上訴，本院判決如下
：
    主  文
原判決撤銷。
吳啟祥犯傷害罪，處有期徒刑參月，如易科罰金，以新臺幣壹仟
元折算壹日。
    犯罪事實
一、吳啟祥前於民國107年4月8日晚間6時30分許，假冒「吳青山
    」之名義，利用桃園市○○區○○○街00號6樓之房屋（下稱○○○
    街房屋），以租屋詐欺之方式，向賴苡辰詐得新臺幣（下同
    ）8萬元( 其所犯詐欺取財等犯行，另由臺灣桃園地方法院
    以108年訴字第26號審理中），復於同年月11日晚間9時30分
    許，再次以相同之方式，在桃園市○○區○○街00巷00弄0號進
    行租屋詐欺時，恰巧前往看屋之人係賴苡辰及其胞姐賴妍熙
    ，賴苡辰見狀即當場攔住吳啟祥，並請其妻立刻報警。詎吳
    啟祥為逃離現場，竟基於傷害他人身體之犯意，持手機及徒
    手對賴苡辰之頭部、頸部等身體拳打腳踢，致賴苡辰受有頭
    部外傷/頭暈、左後下側頭皮挫傷、後頸挫傷/ 紅痕併扭傷
    、右前上側胸壁鈍挫傷、右上臂挫傷/ 紅痕、左膝挫擦傷等
    傷害。
二、案經賴苡辰訴由桃園市政府警察局桃園分局報告臺灣桃園地
    方檢察署檢察官偵查後追加起訴。
    理  由
壹、程序部分
    本判決以下所引具傳聞性質之各項供述證據經本院於審理期
    日調查證據時提示並告以要旨後，未據當事人於言詞辯論終
    結前就證據能力部分有所異議，本院復查無該等證據有違背
    法定程序取得或顯不可信之情形，依據刑事訴訟法第159條
    之5規定，自應認為均有證據能力。至其餘認定事實所引用
    之非供述證據，並無證據證明係公務員違背法定程序所取得
    ，亦無刑事訴訟法第159條之4顯有不可信之情況與不得作為
    證據之情形，且經本院於審理期日依法進行證據之調查、辯
    論，亦應有證據能力。
貳、實體部分
一、認定犯罪事實所憑之證據及理由：
    訊據被告固不否認有於上揭時地，對告訴人賴苡辰為詐欺，
    嗣賴苡辰與賴妍熙及其友人欲攔阻其逃跑時，雙方發生肢體
    衝突乙節，為矢口否認有傷害賴苡辰，辯稱：當時我沒有還
    手的餘地，他們早就在那等我，把我圍起來拳打腳踢，直到
    警察來才把我帶去派出所，我有受傷送醫證明云云。經查：
　㈠證人賴苡辰於警詢及原審審理時證稱略以：因為我被被告詐
    騙了8萬元，當時一進去時發現被告在房子裡頭，當下我就
    要報警，並攔住被告不讓被告離開，被告就用他手上的手機
    往我頭上打，我就大聲喊說這個人是詐騙犯，請大家幫幫忙
    請警察過來，因為那時候人也多，被告可能也緊張，開始對
    我拳打腳踢，他攻擊我的脖子、頭部、胸部、頭部，一開始
    被告是拿他手上的手機往我頭部打，後來他有用腳踢、徒手
    打我等語(見偵卷第12頁正反面、原審卷第233至234頁)。
　㈡證人賴苡辰當時確實受有頭部外傷/頭暈、左後下側頭皮挫傷
    、後頸挫傷/ 紅痕併扭傷、右前上側胸壁鈍挫傷、右上臂挫
    傷/ 紅痕、左膝挫擦傷等傷害，亦有敏盛綜合醫院診斷證明
    書1份附卷可資佐憑（見偵卷第14頁）。依上述證人賴苡辰
    於警詢及原審所證述之情節大致相符，而被告於本院審理中
    亦不否認當時持有手機(本院卷第250頁)，要逃跑時有與證
    人賴苡辰發生衝突等情，而證人賴苡辰當時又受有上開傷害
    屬實，已足資證明被告確有對證人賴苡辰為上開傷害之犯行
    無疑。
　㈢被告上訴意旨雖否認上情，並舉敏盛綜合醫院病歷、證人即
    當時處理警員黃奕慶、陳威豪為證，證明當時亦受有傷害，
    並未對賴苡辰施暴云云。被告當時確亦受有傷害，並經警送
    敏盛綜合醫院醫治，固有敏盛綜合醫院病歷再卷可稽(本院
    卷第183至196頁)，復據證人黃奕慶、陳威豪於本院審理中
    結證屬實(本院卷第241至247頁)。惟被告當時與賴苡辰發生
    衝突時，確有對賴苡辰為傷害之犯行，業據本院認定如上，
    至於被告當時亦同時受有傷害，則屬被告是否另對賴苡辰提
    出傷害告訴與否之問題，尚難以被告當時亦受有傷害，即可
    以反證被告當時純係遭受賴苡辰等人毆打，而絕無以上開手
    段對賴苡辰為傷害之犯行。是被告所舉上開證據，尚無從為
    被告有利之證明，所辯並無可採。
　㈣至被告聲請調閱案發當時福山街口監視器畫面等證據，其中
    福山街口監視器畫面，並無法還原○○街○○巷○○弄○○號屋內之
    事發經過，與本案待證事時並無關聯性。被告另聲請傳喚當
    時幫賴苡辰製作筆錄之警員，證明賴苡辰當時並未受傷。惟
    賴苡辰當時確係受有傷害，業據賴苡於警詢及原審審理時證
    述甚詳，並有上開敏盛綜合醫院診斷證明書1份附卷可茲佐
    憑，事證已甚為明確，亦顯無傳喚之必要。
　㈤綜上證據及理由，本件被告所犯事證明確，堪予認定，自應
    依法論科。
二、論罪科刑部分：
  ㈠按行為後法律有變更者，適用行為時之法律。但行為後之法
    律有利於行為人者，適用最有利於行為人之法律，刑法第2 
    條第1項定有明文。被告行為後，刑法第277條第1項規定業
    於108年5月29日修正公布，於同年月31日生效施行。比較修
    正前後條文，傷害罪之法定刑有期徒刑上限由3年提高為5 
    年、罰金刑上限則由1千銀元（即新臺幣3萬元）提高為新臺
    幣（下同）50萬元，足見修正後刑法第277條第1項規定並無
    較有利於被告，是經新舊法比較結果，被告所犯本案仍應適
    用其行為時即修正前刑法第277條第1項之規定。是核被告所
    為，係犯修正前刑法第277條第1項之傷害罪。
  ㈡被告①於105年間因施用毒品案件，經臺灣新北地方法院以105
    年度審簡字第589號判決處有期徒刑5月確定；②於105間因施
    用毒品案件，經臺灣桃園地方法院以105年度審簡字第752號
    判決處有期徒刑5月確定。①②各罪刑嗣經臺灣桃園地方法院
    以106年度聲字第1659號裁定應執行有期徒刑8月確定，於10
    6年7月20日易科罰金執行完畢，有本院被告前案紀錄表在卷
    可按，其於5年以內故意再犯本件有期徒刑以上之罪，為累
    犯。復查無司法院釋字第775號解釋所指，個案應量處最低
    法定刑度，又無法適用刑法第59條減輕其刑之規定，致生被
    告所受之刑罰超過其所應負擔罪責，導致其人身自由因此遭
    受過苛之侵害，而有不符憲法罪刑相當原則之情形，自應依
    刑法第47條第1項之規定，依法加重其刑。公訴檢察官認為
    應依累犯之規定加重其刑，固亦非無理由。惟原審判決審酌
    被告上開前案科刑及執行完畢之紀錄所涉罪名，並非本案所
    涉之傷害罪，由犯罪情節、不法內涵及被告所涉惡性等節觀
    之，均屬有別，其再犯本件之罪，尚難認有何刑法第47條第
    1項立法意旨所稱之特別惡性之情節，認不予加重其最低本
    刑。本院參酌本件係被告為自己利益上訴之案件，依刑事訴
    訟法第370條不利益變更禁止原則之規定，自不能再予以加
    重其刑。
三、撤銷改判及量刑之理由：　　
  ㈠原審判決因予論罪科刑，固非無見，惟查：犯罪事實應依證
    據認定之，無證據不得認定犯罪事實，刑事訴訟法第154條
    第2項定有明文。本件原審判決理由欄認定被告犯罪事實之
    證據即原審判決第4頁所載：「經本院勘驗當日在該統一便
    利超商之監視器錄影畫面略以：頭戴棒球帽，身著灰色外套
    ，左肩身揹黑色側背包之男子（下稱E 男）與身著淺色格紋
    上衣之告訴人一同在便利商店內之座位區正常聊天，E 男離
    開座位返回後，告訴人將桌上之文件交給E 男，E男遂在文
    件上書寫，並於書寫期間向告訴人確認文件上之事項，在此
    期間E 男與告訴人於座位中多有交談，聊天的狀況自然，互
    動亦正常，E 男在商店內自由走動，其行動未受到拘束等情
    ，有勘驗筆錄1 份在卷為憑（見本院訴字26號卷第103 頁反
    面至第104 頁），」云云。惟綜觀全卷並無上開原審訴字26
    號卷之影卷，而上開勘驗筆錄亦未影印附於原審卷內，顯然
    判決所載理由並無證據可憑，已與上開法條之規定違背，自
    應予撤銷改判。
　㈡爰以被告之行為人責任為基礎，審酌被告係因逃避與告訴人
    間之租屋詐欺糾紛，竟不願與告訴人以和平理性之方法溝通
    解決，反訴諸暴力而於告訴人阻止其離去時，基於傷害之動
    機與目的，以上開手段傷害告訴人，致告訴人受有如前所述
    之傷害，顯見其自我情緒管理能力及尊重他人身體法益之法
    治觀念有待加強，所為尚非可取；再兼衡被告犯後未見悔悟
    之態度，告訴人所受之傷害程度、被告至今仍未與告訴人達
    成和解獲取告訴人諒解，暨被告自述為國中畢業之智識程度
    ，家庭生活狀況等一切情狀，就被告所犯量處如主文第二項
    所示之刑，並諭知易科罰金之折算標準，以符罪刑相當原則
    。
四、沒收部分：
　　被告雖持手機毆打告訴人頭部，而該未扣案之手機雖為供被
    告犯本案傷害罪所使用，然無證據證明上開物品係被告所有
    ，且僅係偶然供犯罪所用，沒收顯然欠缺刑法上之重要性，
    爰不予沒收，附此敘明。
據上論斷，應依刑事訴訟法第369條第1項前段、第364條、第299
條第1項前段，判決如主文。
本案經檢察官葉益發追加起訴，檢察官許鈺茹到庭執行職務。
中　　華　　民　　國　　109 　年　　7 　　月　　29　　日
                  刑事第十九庭  審判長法　官  曾淑華
                                      法　官  俞秀美
                                      法　官  陳文貴
以上正本證明與原本無異。
不得上訴。
                                      書記官  洪宛渝
中　　華　　民　　國　　109 　年　　7 　　月　　29　　日
附錄：本案論罪科刑法條全文
修正前刑法第277條第1項
傷害人之身體或健康者，處三年以下有期徒刑，拘役或一千元以
下罰金。